【裁判字號】    97,易,276
【裁判日期】    970508
【裁判案由】    詐欺
【裁判全文】
臺灣臺南地方法院刑事判決               97年度易字第276號
聲  請  人  臺灣臺南地方法院檢察署檢察官
被      告  丁○○
                      之13
上列被告因詐欺案件，經檢察官聲請簡易判決處刑（96年度偵緝
字第622號），本院認不宜逕以簡易判決處刑，改依通常程序審
理，本院判決如下：
    主  文
丁○○無罪。
    理  由
一、公訴意旨略以：被告丁○○於民國94年間曾因違反電信法案
    件，經臺灣高雄地方法院判處有期徒刑4月確定，於95年1月
    29日執行完畢，猶不知悔改，竟意圖為自己不法之所有，於
    95年5月25日下午7時51分許，在網路遊戲「天堂」上以ID「
    職業補啦」為名，向於臺南縣仁德鄉○○路153號家中上網
    之告訴人乙○○（網路ID「浪漫丸少爺」）佯稱願以新臺幣
    （下同）7,000元之價格，購買乙○○「天堂」網路遊戲帳
    號內之寶物「精靈水晶（下稱甲）」，致乙○○陷於錯誤，
    而在網路遊戲中將甲寶物移轉交付與被告丁○○，其後，被
    告便中斷聯繫，拒不給付約定之7,000元，乙○○始知受騙
    而受有財產上損害，因認被告丁○○涉犯刑法第339條第2項
    之詐欺得利罪嫌。
二、公訴人上開所認，無非以證人即被害人乙○○於警詢中指述
    詳實，並經證人林建佑、蕭順文及郭智豪證述明確，復有遊
    戲橘子數位科技股份有公司帳號證明書、遊戲歷程、IP位置
    及會員資料在卷為據。訊之被告丁○○堅詞否認有何詐欺得
    利之犯行，辯稱：伊已於95年4或5月間，在網咖將伊向證人
    郭智豪購得之「天堂」遊戲帳號0000000000，轉售予真實姓
    名年籍不詳而化名為「程式集」之人等語。
三、按犯罪事實，應依證據認定之，無證據不得認定犯罪事實，
    而不能證明被告犯罪者，即應為無罪之諭知，刑事訴訟法第
    154條第2項、第301條第1項前段分別定有明文。又苟積極證
    據不足為不利於被告事實之認定，即應為有利於被告之認定
    ，更不必有何有利之證據；且刑事訴訟法上所謂認定犯罪事
    實之證據，係指足以認定被告確有犯罪之積極證據而言，該
    項證據自需適合於被告犯罪事實之認定，始得採為斷罪資料
    ；如未能發現相當證據，或證據不足以證明，自不能以推測
    或擬制之方法，以為裁判之基礎；而刑事訴訟法第161條第1
    項規定檢察官就被告犯罪事實，應負舉證責任，並指出證明
    之方法，故檢察官對於起訴之犯罪事實，應負提出證據及說
    服之實質舉證責任，倘其所提出之證據，不足為被告有罪之
    積極證明，或其闡明之證明方法，無從說服法官以形成被告
    有罪之心證，基於無罪推定之原則，自應為被告無罪判決之
    諭知；再告訴人之告訴，係以使被告受刑事訴追為目的，是
    其陳述是否與事實相符，仍應調查其他證據以資審認；且被
    告否認犯罪事實所持之辯解，縱屬不能成立，仍非有積極證
    據足以證明其犯罪行為，不能遽為有罪之認定（最高法院30
    年上字第816號、29年上字第3105號、61年臺上字第309 9號
    及92年臺上字第128號判例及95年度台上字第6080號判決參
    照）。另所謂證據，係指超越一切合理之可疑，足以認定行
    為人確有犯罪構成要件之積極事證者而言，茍依調查事證之
    結果，尚非不得為其他較有利於行為人之推斷時，本諸罪疑
    法則，自不得為不利於行為人之論斷。
四、經查：
  (一)證人即被害人乙○○於95年5月25日下午7時15分許，使用其
    持有之「天堂」遊戲帳號Ass236236，以網路ID「浪漫丸少
    爺」進入遊戲，嗣於同日下午7時51分許，將甲寶物1個交付
    予使用證人林建佑所持有之「天堂」遊戲帳號a080050a，並
    以網路ID「職業補啦」進入遊戲之人，此網路ID為「職業補
    啦」之人再於同日下午7時52分許，將甲寶物1個交付予使用
    證人郭智豪所持有之「天堂」遊戲帳號0000000000，並以網
    路ID「重度殘障」進入遊戲之人乙節，業據證人即被害人乙○○證述詳實（見警卷第2頁），復有遊戲橘子數位股份有
    限公司帳號證明書影本1份及「天堂」遊戲帳號Ass236236、
    a0 80050a、0000000000各別之遊戲歷程及會員資料共5張附
    卷可參（見警卷第16至17頁、第29至30頁、第34至35頁），
    堪信為真實。
  (二)又證人郭智豪證稱其持有之「天堂」遊戲帳號0000000000，
    已於95年3或4月間以1,500元轉售與被告丁○○等語（見警
    卷第13至14頁），被告就此節亦不加否認，足證被告確曾使
    用原由證人郭智豪申請之「天堂」遊戲帳號無誤。而被告就
    伊轉售「天堂」遊戲帳號0000000000與真實姓名年籍不詳之
    「程式集」之過程，固前後不一，又未能舉證以實其說，惟
    證人乙○○既係與「天堂」遊戲帳號a080050a之使用人約定
    以7, 000元買賣甲寶物1個，並依約交付甲寶物1個予「天堂
    」遊戲帳號a080050a之使用人，而非與「天堂」遊戲帳號00
    00000000之使用人為上開交易，亦非直接交付甲寶物1個予
    「天堂」遊戲帳號0000000000之使用人，縱認95年5月25 日
    「天堂」遊戲帳號0000000000仍在被告使用之中，而公訴意
    旨既未曾舉證證明同日使用「天堂」遊戲帳號a080050a之人
    亦為被告，或該人與被告間有共同犯意之聯絡並共同詐騙被
    害人乙○○，自難遽以認定本件詐欺得利犯行係被告所為。
  (三)再證人林建佑及蕭順文均證稱94年11月間至95年5月15日左
    右，「天堂」遊戲帳號a080050a之使用人為證人蕭順文，其
    後，證人蕭順文因遭詐騙而將此帳號交由真實姓名年籍不詳
    之人使用，至95年6月4日證人蕭順文才取回此帳號等語（見
    警卷第7至12頁）。證人蕭順文既證稱不知詐騙其遊戲帳號
    之人為何人，顯見並無證據可認定乙○○遭詐騙該時期使用
    「天堂」遊戲帳號a080050a之人即為被告丁○○。另證人乙○○固證稱95年5月25日下午7時51分許，「天堂」遊戲帳號
    a080050a之使用人曾留下行動電話門號0000000000號供聯絡
    之用等語（見警卷第2頁），但上開行動電話門號不僅於95
    年5月25日之申登名義人為證人丙○○，而非被告丁○○，
    有通聯調閱查詢單1紙可證（見警卷第18頁）。再據證人丙○○之證述（見警卷第5頁），其已於95年4月間將行動電話
    門號0000000000號所使用之SIM卡，以6,000元售與真實姓名
    年籍不詳之人，同時被告供稱伊認識證人丙○○（見本院97
    年簡字第256號卷第16頁），若果是被告向證人丙○○購買
    該行動電話門號之SIM卡使用，證人丙○○應無故為隱瞞之
    理，而被告為脫罪更無自承認識證人之理！因此，顯乏證據
    足資佐證被告即係行動電話門號0000000000號之使用人，亦
    無證據可認被告有何施用詐術之犯行。
五、綜上所述，本件公訴意旨既無法證明被告曾使用「天堂」遊
    戲帳號a080050a及行動電話門號0000000000號，則公訴人上
    開所為之舉證，顯均不足認定向被害人乙○○施用詐術詐騙
    甲寶物之人即是被告。至於被告辯稱伊轉售「天堂」遊戲帳
    號0000000000予化名為「程式集」之人等語，雖亦未能舉證
    以實其說，惟揆諸前揭最高法院判決意旨，如無其他積極證
    據存在，仍不能遽為被告有罪之認定。此外，復查無其他積
    極證據可認被告確有公訴人上開所指之詐欺得利犯行，自應
    為無罪之諭知。
據上論斷，應依刑事訴訟法第301條第1項，判決如主文。
本案經檢察官甲○到庭執行職務。
中    華    民    國    97    年    5     月    8     日
                  刑事第八庭    審判長法  官  彭喜有
                                      法  官  盧鳳田
                                      法  官  李東柏
以上正本證明與原本無異。
如不服本判決應於收受本判決後10日內向本院提出上訴書狀，並
應敘述具體理由。如未敘述上訴理由者，應於上訴期間屆滿後20
日內向本院補提理由書狀（均須按他造當事人之人數附繕本）「
切勿逕送上級法院」。
                                書記官  黃傳鈞
中    華    民    國    97    年    5     月    8     日


司法院資訊處製作；財團法人民間司法改革基金會備份。
